臺灣板橋地方法院刑事判決　　　　　　 99年度訴緝字第194號
公　訴　人　臺灣板橋地方法院檢察署檢察官
被　　　告　陳永昌
指定辯護人　本院公設辯護人湯明純
上列被告因違反毒品危害防制條例案件，經檢察官提起公訴（98
年度偵字第8791號），本院判決如下：
    主  文
陳永昌販賣第一級毒品，處有期徒刑拾伍年貳月。扣案之海洛因
柒包（驗餘淨重共計貳點玖貳公克）均沒收銷燬之；扣案上開毒
品之外包裝袋柒只、0000000000門號之行動電話壹具（含SIM 卡
壹枚、G-PLUS廠牌，機身序號為000000000000000 號）均沒收；
販賣所得新臺幣壹仟元沒收之。
    事  實
一、陳永昌明知海洛因為毒品危害防制條例第2 條第1 項第1 款
    所列之第一級毒品，未經許可，不得販賣，竟仍基於意圖營
    利而販賣第一級毒品海洛因之犯意，先於民國98年3 月13日
    、14日某時，在臺北縣林口鄉（現改制為新北市林口區○○
    ○路附近某加油站，向真實姓名年籍不詳、綽號「阿明」之
    成年男子，以新臺幣（下同）15,000元之價格，販入淨重約
    3.7 公克之海洛因一包後，即以行動電話門號0000000000號
    做為販毒之聯絡管道。嗣於同年3 月17日晚間6 時許，陳信
    義向友人陸建明借用0000000000門號行動電話撥打上開門號
    予陳永昌購買海洛因，兩人約妥時間、地點後，陳永昌即駕
    駛其所有車牌號碼為GD-5332 號之自小客車於同日晚間7 時
    30分許至臺北縣五股鄉（現改制為新北市五股區○○○路與
    新五路口，陳信義則駕駛車牌號碼為199-CFG 號之重型機車
    後載友人陸建明到場，待陳信義上車後，陳永昌即於車上以
    1,000 元之價格，販賣海洛因一包（毛重0.305 公克，驗餘
    毛重0.303 公克）予陳信義。陳信義購得毒品下車後，與陳
    永昌正欲各自離去之際，為事先獲報在旁埋伏之員警顏東為
    等人當場查獲，除扣得陳信義甫自陳永昌處購得、為躲避查
    緝而丟棄在地之海洛因一包外，並在陳永昌上開自小客車內
    扣得海洛因七包（驗餘淨重共計2.92公克）、現金1,000 元
    紙鈔一張、G-PLUS廠牌之行動電話二具（門號分別為000000
    0000號、0000000000號）、吸管二支及帳冊一本等物。
二、案經臺北市政府警察局大同分局移請臺灣板橋地方法院檢察
    署檢察官偵查起訴。
    理  由
壹、證據能力部分：
一、按被告以外之人於審判外之言詞或書面陳述，除法律有規定
    者外，不得作為證據，刑事訴訟法第159 條第1 項定有明文
    。是證人陳信義於警詢中所為之陳述既屬被告陳永昌以外之
    人於審判外之陳述，復又查無可信之特別情況，揆諸前揭法
    律規定，即不得作為認定被告犯罪事實之證據。
二、被告雖於本院準備程序中辯稱其警詢及偵查中之自白非出於
    自由意志，當時警員表示伊不認的話就試試看，還作勢用手
    肘打伊，所以才承認，偵查中則係因警員說認一認就可以交
    保出去，所以也才對檢察官承認等語（參見本院99年8 月11
    日準備程序筆錄第2 頁）。然經本院當庭勘驗被告98年3 月
    18日第二次警詢錄音帶（第一次警詢筆錄僅係拒絕夜間訊問
    之筆錄）結果為：「由兩位警員對被告製作警詢筆錄，全程
    連續錄音，警員口氣正常，被告回答聲調也正常，除查獲經
    過前是警方事先輸入外，之後的筆錄製作過程都是採取一問
    一答的方式製作。」（參見本院99年11月26日準備程序筆錄
    第2 頁），勘驗內勤檢察官偵查中訊問畫面光碟結果為：「
    被告與陳信義一起應訊，全程連續錄影，檢察官及被告問答
    之口氣正常。採一問一答方式製作筆錄。」（參見上開本院
    準備程序筆錄第10頁），並無被告所述警員有以不正方式取
    供之情形，被告於勘驗後亦坦承警察或檢察官並沒有逼伊回
    答，伊單純是想要交保才回答等語（參見上開本院準備程序
    筆錄第14頁）。準此，警員及檢察官訊問被告時，既未對被
    告施以強暴、脅迫或其他不正之方法，所為偵訊過程復全程
    錄音、錄影，業已符合法定程序，不論被告當時主觀上是否
    有希望得以交保之意思，但其陳述乃係出於其自由意志，應
    無疑義，是其於警詢、偵查中所為之自白，均具有證據能力
    。
三、按被告以外之人於偵查中向檢察官所為之陳述，除顯有不可
    信之情況者外，得為證據，刑事訴訟法第159 條之1 第2 項
    定有明文，此係因上開偵查中向檢察官所為之陳述雖仍為審
    判外之陳述，但立法者衡量刑事訴訟法規定檢察官代表國家
    偵查犯罪、實施公訴，依法有訊問被告、證人、鑑定人之權
    ，且實務運作時，偵查中檢察官向被告以外之人所取得之陳
    述，原則上均能遵守法律規定，不致違法取供，其可信性極
    高，為兼顧理論與實務為由，而對「被告以外之人於偵查中
    向檢察官所為之陳述」，例外規定除有顯不可信之情況者外
    ，得為證據。本件證人陳信義、顏東為在偵查中向檢察官所
    為之證述均經具結願負偽證罪之刑事責任後方為證述，在證
    據能力方面可認其所為證述之真實性可獲初步之確保。證人
    顏東為於本院審理時並已到庭就先前於偵查中所為之證述供
    被告之辯護人詰問，揆諸司法院大法官會議釋字第582 號解
    釋意旨，對於被告之詰問權已有所保障，即已合於法定程序
    。至證人陳信義於本院審理中雖經合法傳喚、拘提均未到庭
    ，然其於偵查中係與被告同時接受檢察官之訊問，並非隔離
    訊問，且全程連續錄影，檢察官之口氣正常，採一問一答方
    式製作筆錄乙節（參見上開本院準備程序筆錄第10頁），業
    如前述，可徵被告已有詰問證人陳信義之機會，且證人陳信
    義確係基於自由意志而為證述。況證人陳信義於偵查中所證
    除與被告當庭所述相符外，與其因本次為警查獲所犯施用毒
    品案件即本院98年度訴字第1933號案件審理中，事隔二個月
    後之98年6 月17日當庭向該案法官所述取得毒品海洛因之過
    程，亦屬相符（參見該案98年6 月17日審判筆錄第4 頁）。
    證人陳信義於該案中復自始未曾主張其是否有供出毒品來源
    而得適用毒品危害防制條例第17條第1 項減輕其刑之利益，
    且警方因係當場查獲毒品來源即被告，故於警詢筆錄中亦未
    有曾告知證人陳信義若供出毒品來源因而查獲其他正犯或共
    犯可得減刑之記載，可徵證人陳信義當非為求得以減刑才刻
    意供出係向被告購買扣案海洛因無疑。是綜合上情觀之，證
    人顏東為、陳信義在偵查中向檢察官所為之證述，尚難認有
    「顯不可信」之情況，均應有證據能力。
四、證人陸建明於警詢中所為之證述雖亦係被告以外之人於審判
    外之陳述，然經本院於審判程序中提示被告調查證據並告以
    要旨後，被告及辯護人均未於言詞辯論終結前聲明異議，且
    本院審酌證人陸建明僅係陪同證人陳信義到場之人，前與被
    告素無怨隙，並無攀誣構陷被告之動機，是其於案發後記憶
    猶新之際所為之證述，具有一定之可信度，如引為證據應屬
    適當，依刑事訴訟法第159 條之5 規定，即有證據能力。
貳、認定被告犯罪事實之證據及理由：
一、訊據被告陳永昌固坦承於上開時、地以行動電話與證人陳信
    義相約見面後，遭警察查獲時經扣得前揭毒品海洛因、現金
    1,000 元等物之事實，惟矢口否認有販賣第一級毒品之犯行
    ，辯稱：當天是證人陳信義表示有海洛因不錯，要伊試試看
    ，伊才與證人陳信義約在該處見面，伊並未販賣海洛因予證
    人陳信義，證人陳信義亦未交付1,000 元予伊云云。
二、查前揭被告係向綽號「阿明」之男子購入海洛因，並與證人
    陳信義以行動電話聯絡後，在上開時、地見面，嗣為警查獲
    時，分別扣得前揭物品等事實，為被告所供承不諱，核與證
    人陸建明於警詢中、證人陳信義於偵查中、證人即查獲警員
    顏東為於偵查及本院審理中所為之證述相符，並有被告所持
    0000000000門號行動電話與證人陳信義向友人陸建明所借用
    0000000000門號行動電話於98年3 月17日之雙向通聯紀錄一
    份、行動電話簡訊收訊內容翻拍照片七幀、現場及扣案物品
    照片十幀附卷可稽，暨前揭毒品海洛因共計八包、行動電話
    及現金1,000 元等物扣案可資佐證。又自被告處扣得之白色
    粉末七包及自證人陳信義處扣得之白色粉末一包經送鑑定結
    果，確實均含有海洛因成分乙節，有法務部調查局濫用藥物
    實驗室98年4 月6 日調科壹字第09823010810 號鑑定書、臺
    北榮民總醫院98年4 月7 日鑑定書各一份在卷可按。另證人
    陳信義當時有施用海洛因之習慣等情，除據其於偵查中證述
    甚明外（參見98年度偵字第8791號偵查卷第86頁），其此次
    為警查獲時所採尿液，經送臺灣尖端先進生技醫藥股份有限
    公司檢驗結果，呈鴉片類（嗎啡）陽性反應之事實，復有該
    公司98年3 月25日濫用藥物檢驗報告及尿液檢體委驗單各一
    份在卷可按，亦可認證人陳信義確有取得海洛因之需求及有
    購買海洛因之動機，當無疑義，是此部分之事實，均堪認定
    。
三、被告於警詢及偵查中均坦承確實於上開時、地與證人陳信義
    以前揭行動電話聯絡後，在車上販賣約0.2 公克之海洛因一
    包予證人陳信義之事實，此部分並據本院當庭勘驗其警詢錄
    音帶、偵查錄影光碟屬實（參見本院99年11月26日準備程序
    筆錄第7 、8 、13、14頁），業如前述。證人陳信義於偵查
    中亦明確證稱其於上開時、地以1,000 元之價格向被告購買
    前揭扣案海洛因一包，交易完成後，被告已經拿到錢了，警
    察才衝上來等語（參見上開偵查卷第87頁）。而由卷附被告
    扣案行動電話簡訊收訊內容翻拍照片觀之（參見上開偵查卷
    第50頁下方照片），確實有證人陳信義前於98年3 月15日晚
    間7 時44分所傳送予被告之簡訊，內容為：「建明友益仔（
    按即證人陸建明之友人陳信「義」），不好意思我想跟你拿
    一張錢先給我差一個晚上明天我領錢馬上還給你拜託」等語
    ，雖簡訊內容未有標點符號，但亦可看出證人陳信義確曾於
    案發前二天即有要向被告「拿一張」之意思，依本院審理毒
    品販賣案件所知，所謂「拿一張」應即為拿價格1,000 元毒
    品之意思（雖該簡訊內容表示希望能夠先欠價金，但亦表示
    明天即同年3 月16日，即查獲前一天可領錢償還），此均與
    被告、證人陳信義前揭所述，當日係證人陳信義向被告購買
    價格1,000 元之扣案海洛因一包等語相符。
四、雖被告於本院審理中翻異前詞，惟姑不論其於警詢、偵查中
    所述是否係為求交保而故意認罪，其於遭逮捕次日即98年3
    月18日晚間6 時許在本院聲請羈押調查庭中，已知其仍遭檢
    察官聲請羈押，並未交保，遂當庭否認係販賣毒品予證人陳
    信義，可徵其已知為己抗辯，不致於供出與其本意不符之詞
    ，但被告確也當庭向法官坦承：「我今天拿給陳信義的毒品
    ，陳信義自己拿回去自己施打。」等語（參見本院98年度聲
    羈字第168 號卷第4 頁背面），顯見被告確實於當晚曾交給
    證人陳信義扣案該包海洛因無疑。再依證人即查獲警員顏東
    為於偵查及本院審理中所證，其當時係於被告前揭自小客車
    內手煞車與排擋桿附近查扣現金1,000 元（參見上開偵查卷
    第120 頁及本院99年12月日審判筆錄第4 頁），按一般駕駛
    人頂多在手煞車、排擋桿附近之置物處放置零錢，以供臨時
    繳交通行費、停車費或其他雜支使用，會在該處放置千元大
    鈔者，實屬罕見，衡情應係駕駛人在駕駛座上拿到後，因還
    要繼續開車之故，不便起身放在口袋或皮夾內，方順手放在
    該處。又二千元之紙鈔在市面上極少有人使用，千元大鈔通
    常不會是找錢而來，換言之，被告顯應係在車上收到他人所
    直接交付之千元大鈔後，順手放在手煞車、排擋桿附近之置
    物處甚明。參以被告為警查獲前，乃係證人陳信義在查獲地
    點進入停在路旁之被告自小客車，不久後在同一地點下車乙
    節，業據證人顏東為於偵查及本院審理中證述綦詳（參見上
    開偵查卷第120 頁及上開本院審判筆錄第6 頁），則該千元
    鈔票顯應即為證人陳信義上車時所交付，被告方順手放在手
    煞車、排擋桿附近之置物處，至為灼然。是由上情觀之，被
    告應確實在車上以1,000 元之價格將扣案該包海洛因販賣並
    交付予證人陳信義，殆無疑義，被告上開於警詢、偵查所為
    不利於己之自白，即與事實相符，堪以認定。
五、本案被告於警詢中自承係以15,000元之價格販入淨重3.7 公
    克之海洛因（參見上開偵查卷第14頁），相當於每淨重0.1
    公克約405 元（元以下四捨五入），而其販賣予證人陳信義
    之海洛因毛重約0.305 公克，被告自稱當時係販賣淨重0.2
    公克之海洛因予證人陳信義（參見上開偵查卷第16頁），成
    本相當於810 元，而被告竟以1,000 元之價格販賣予證人陳
    信義，顯見被告應具有營利之意圖甚明。況一般民眾普遍認
    知非法交易毒品，向為政府查禁森嚴且重罰不貸，衡諸常情
    ，倘非有利可圖，絕無平白甘冒被重罰之高度風險之理。本
    案被告除需先向他人購入毒品外，尚須送貨至指定地點給證
    人陳信義，其花費如此之時間、精力及冒遭警方查獲之風險
    之目的，顯即在於從中賺取差價牟利，當無疑義。
六、至被告於本院審理中雖辯稱伊當日並未交付海洛因予證人陳
    信義，乃係證人陳信義約伊至該處試海洛因云云（參見本院
    99年8 月11日準備程序筆錄第2 頁），然此與其於本院聲請
    羈押調查庭中所述當日伊有交付海洛因予證人陳信義，供其
    自行回去施用等語不符，業如前述；且依前揭行動電話簡訊
    內容觀之，證人陳信義係向被告拿取毒品，且還有賒欠之情
    形，可徵其財力十分困窘，反之被告車上之七包海洛因淨重
    共計將近三公克，顯然其取得海洛因之管道暢通且資力超出
    證人陳信義甚多，在此情形下，證人陳信義豈有可能特地駕
    車到查獲地點來請被告試用價格昂貴之海洛因？何況當時於
    被告自小客車上及證人陳信義身上，均未扣得含有海洛因殘
    渣之針筒、香煙或吸食器等器具，亦未扣得海洛因之殘渣袋
    ，此均顯見被告上開所辯，與事實及常情不符，應係事後畏
    罪卸責之詞，委無足採甚明。
七、綜上所述，被告上開所辯均非足採，其確有販賣海洛因證人
    陳信義之犯行，事證明確，堪以認定。
、論罪科刑部分：
一、核被告所為，係犯毒品危害防制條例第4 條第1 項之販賣第
    一級毒品罪。被告販賣前持有海洛因之低度行為，為其販賣
    第二級毒品之高度行為所吸收，不另論罪。
二、本院爰審酌被告於本案發生前除有過失致死經宣告緩刑之前
    科外，僅有輕微賭博案件經檢察官為職權不起訴之紀錄，有
    臺灣高等法院被告前案紀錄表一份在卷可按，素行尚可，其
    犯罪之動機、目的在於貪圖不法利益、販賣毒品對國民健康
    及社會治安之危害甚深，暨被告犯罪後於警詢、偵查中雖坦
    承犯行，但於本院審理時即翻異前詞，猶飾詞卸責等一切情
    狀，兼衡其販賣予證人陳信義之海洛因一包毛重約0.3 公克
    、數量甚微，販賣所得亦僅1,000 元，情節尚輕，認縱科以
    法定最低刑度即無期徒刑，猶有情輕法重過苛之憾，在客觀
    上足以引起一般人之同情，堪予憫恕，爰依刑法第59條之規
    定，酌量減輕其刑，而量處如主文所示之刑，以資懲儆。
三、沒收部分：
(一)扣案之海洛因七包（驗餘淨重共計2.92公克），係屬查獲之
    第一級毒品，除檢驗用罄部分外，均應依毒品危害防制條例
    第18條第1 項前段之規定宣告沒收銷燬之。上開毒品共計七
    包均係以塑膠袋盛裝，該塑膠袋之外包裝既係用於包裹毒品
    ，防其裸露、潮濕，便於攜帶，可與毒品分離，自係供被告
    為本案販賣第一級毒品犯行所用之物；又被告係以上開插有
    0000000000門號SIM 卡之行動電話（G-PLUS廠牌，機身序號
    為000000000000000 號）作為販賣毒品之聯絡工具，亦屬其
    為本案販賣第一級毒品犯行所用之物，且為其所有，就此部
    分爰均依毒品危害防制條例第19條第1 項前段之規定併予宣
    告沒收。
(二)被告販賣海洛因予證人陳信義所得之價金為1,000 元，屬被
    告販賣第一級毒品罪犯罪所得之物，亦應依毒品危害防制條
    例第19條第1 項之規定宣告沒收；又此部分之犯罪所得業已
    扣案，即應逕自扣案現金中沒收該犯罪所得，已無全部或一
    部不能沒收之情形，自不生「追徵其價額」之問題（最高法
    院99年度第5 次刑事庭會議決議意旨參照），是主文中即無
    庸再予諭知，併此敘明。
(三)至被告販售予證人陳信義之海洛因一包，業於證人陳信義所
    犯前述施用毒品案件中經諭知沒收銷燬之（參見本院98年度
    訴字第1933號刑事判決及臺灣板橋地方法院檢察署98年度執
    字第10757 號執行卷宗第10頁之檢察官處分命令），此部分
    爰不予重複沒收銷燬之。其餘扣案之吸管二支、帳冊一本及
    插有0000000000門號SIM 卡之行動電話一具（G-PLUS廠牌，
    機身序號為000000000000000 號）等物，尚無證據證明與被
    告所為前揭販賣第一級毒品之犯行有所關聯，此部分爰均不
    予宣告沒收，併此敘明。
據上論斷，應依刑事訴訟法第299 條第1 項前段，毒品危害防制
條例第4 條第1 項、第18條第1 項前段、第19條第1 項，刑法第
11條前段、第59條，判決如主文。
本案經檢察官陳旭華到庭執行職務。
中    華    民    國   100    年    9     月    30    日
                  刑事第九庭  審判長法  官  李幼妃
                                    法  官  朱嘉川
                                    法  官  張紹省
以上正本證明與原本無異。
如不服本判決，應於收受送達後十日內向本院提出上訴書狀，其
未敘述上訴之理由者並應於提起上訴後十日內向本院補提理由書
。
                                    書記官  周雅玲
中    華    民    國   100    年    9     月    30    日
附錄本案論罪科刑所用法條全文：
毒品危害防制條例第4條第1項：
製造、運輸、販賣第一級毒品者，處死刑或無期徒刑；處無期徒
刑者，得併科新臺幣一千萬元以下罰金。